【裁判字號】    98,上訴,677
【裁判日期】    980324
【裁判案由】    毒品危害防制條例
【裁判全文】
臺灣高等法院刑事判決                 98年度上訴字第677號
上  訴  人
即  被  告  甲○○
                  （現另案於台灣台北監獄台北分監執行中）
上列上訴人因毒品危害防制條例案件，不服臺灣板橋地方法院97
年度訴字第4594號，中華民國97年12月17日第一審判決（起訴案
號：臺灣板橋地方法院檢察署97年度毒偵字第6654號），提起上
訴，本院判決如下：
    主  文
上訴駁回。
    理  由
一、按不服地方法院之第一審判決而上訴者，應向管轄第二審之
    高等法院為之。上訴書狀應敘述具體理由。上訴書狀未敘述
    上訴理由者，應於上訴期間屆滿後20日內補提理由書於原審
    法院，逾期未補提者，原審法院應定期間先命補正。第二審
    法院認為上訴書狀未敘述理由或上訴有第362條前段之情形
    者，應以判決駁回之。但其情形可以補正而未經原審法院命
    其補正者，審判長應定期間先命補正。刑事訴訟法第361條
    、第367條，分別定有明文。所謂不服第一審判決之具體理
    由，必係依據卷內既有訴訟資料或提出新事證，指摘或表明
    第一審判決有何採證認事、用法或量刑等足以影響判決本旨
    之不當或違法，而構成應予撤銷之具體事由，始克當之（例
    如：依憑證據法則具體指出所採證據何以不具證據能力，或
    依憑卷證資料，明確指出所為證據證明力之判斷如何違背經
    驗、論理法則）；倘僅泛言原判決認定事實錯誤、違背法令
    、量刑失之過重或輕縱，而未依上揭意旨指出具體事由，或
    形式上雖已指出具體事由，然該事由縱使屬實，亦不足以認
    為原判決有何不當或違法者（例如：對不具有調查必要性之
    證據，法院未依聲請調查亦未說明理由，或援用證據不當，
    但除去該證據仍應為同一事實之認定），皆難謂係具體理由
    ，俾與第二審上訴制度旨在請求第二審法院撤銷、變更第一
    審不當或違法之判決，以實現個案救濟之立法目的相契合，
    並節制濫行上訴（最高法院97年度臺上字第892號判決參照
    ）。是以上訴人之上訴書狀或補提之上訴理由書，雖有敘述
    上訴理由，惟並未具體敘述第一審判決有上述違法、不當情
    形，即與未敘述具體理由無異，其所為上訴，即不符合上訴
    之法定要件。
二、本件被告不服原判決提起上訴，上訴理由略以：被告就原審
    判決量刑上心難甘服，況被告於97年間犯同一罪名和本案時
    間密接，對原審認知各獨立構成施用毒品罪責，不合接續犯
    之要件，自難甘服云云。
三、經查：
  (一)按刑事法若干犯罪行為態樣，本質上原具有反覆、延續實行
    之特徵，立法時既予特別歸類，定為犯罪構成要件之行為要
    素，則行為人基於概括之犯意，在密切接近之一定時、地持
    續實行之複次行為，倘依社會通念，於客觀上認為符合1個
    反覆、延續性之行為觀念者，於刑法評價上，即應僅成立1
    罪，學理上稱為「集合犯」。抑即立法者在制定犯罪構成要
    件時，本即預定有數個同種類之行為而反覆實行犯罪而言。
    依毒品危害防制條例第10條第1項之施用毒品罪之構成要件
    文義觀之，實無從認定立法者本即預定該犯罪之本質，必有
    數個同種類行為而反覆實行之集合犯行，非屬「集合犯」。
    而被告在當次施用後，業已滿足該次毒癮，於毒癮滿足後該
    次行為即已完成，是各次之施用行為各自獨立。各具獨立性
    ，亦不合「接續犯」之要件，應採「一罪一罰」（參見最高
    法院96年度第9次刑事庭會議記錄）。
  (二)查被告先後於96年12月22日、97年3月24日、97年8月4日（
    即本案）、97年8月22日、97年10月2日，為警查獲施用毒品
    ，經臺灣板橋地方法院判處罪刑在案，依序有該院97年度訴
    字第2027、3090、4594、4595、5590號判決及本院被告刑案
    記錄表附卷可參。被告每次為警查獲均相隔十數日至數月，
    且依前述決議見解，施用毒品顯然不合集合犯或接續犯之構
    成要件，無裁判上一罪之關係。原審以被告犯毒品危害防制
    條例第10條第1項之施用第一級毒品罪，且為累犯，審酌被
    告屢犯不改，顯見其意志不堅，缺乏勒戒動機，其施用毒品
    足以導致精神障礙、性格異常，甚至造成生命危險，戕害一
    己之身體健康，惟其犯後尚能坦承犯行，態度尚稱良好等一
    切情狀，量處有期徒刑8月，經核認事用法尚無不當，量刑
    亦稱妥適。被告徒憑己見，以本案與其另犯施用毒品犯行間
    ，有接續犯關係，屬同一案件，據為上訴理由，卻未能具體
    指摘原判決認事用法或量處刑罰，有何足以影響判決本旨之
    違法不當之處，而構成應予撤銷之具體事由，揆諸前揭說明
    ，即與未敘述具體理由無異，本件上訴顯不合法定程式應予
    駁回，並不經言詞辯論為之。
據上論斷，應依刑事訴訟法第367條前段、第372條，判決如主文
。
中    華    民    國    98    年    3     月    24    日
                  刑事第十六庭審判長法  官  溫耀源
                                    法  官  許增男
                                    法  官  王敏慧
以上正本證明與原本無異。
如不服本判決，應於收受送達後10日內向本院提出上訴書狀，其
未敘述上訴之理由者並得於提起上訴後10日內向本院補提理由書
（均須按他造當事人之人數附繕本）「切勿逕送上級法院」。
                                    書記官  丁淑蘭
中    華    民    國    98    年    3     月    24    日
附錄：本案論罪科刑法條全文
毒品危害防制條例第十條第一項：
施用第一級毒品者，處六月以上五年以下有期徒刑。


司法院資訊處製作；財團法人民間司法改革基金會備份。
